【裁判字號】    98,交易,255
【裁判日期】    990810
【裁判案由】    過失傷害
【裁判全文】
臺灣彰化地方法院刑事判決             98年度交易字第255號
公  訴  人  臺灣彰化地方法院檢察署檢察官
被      告  甲○○
選任辯護人  張崇哲律師
            張仕融律師
上列被告因過失傷害案件，經檢察官提起公訴（98年度調偵字第
629號），經本院判決如下：
    主  文
甲○○犯過失傷害致人重傷罪，處有期徒刑伍月，如易科罰金，
以新台幣壹仟元折算壹日。
    事  實
一、甲○○於民國97年6 月25日下午16時28分許，騎乘車牌號碼
    568- BVH號重型機車，沿彰化縣員林鎮○○○街由西往東方
    向行駛，經過三民東街與員東路之交岔路口，並沿員東路由
    西往東方向行駛，適於同日16時28分秒許，途經員林鎮○○
    路161 號前，原應注意汽車行駛時，駕駛人應注意車前狀況
    ，並隨時採取必要之安全措施，以避免發生危險，且行車速
    度，須依速限標誌或標線之規定，無速限標誌或標線者，行
    車時速不得超過50公里，而當時氣候晴，日間有自然光線，
    路面乾燥、無缺陷、無障礙物，視距良好，並無不能注意之
    情事，竟疏未注意車前狀況，並貿然以時速55公里以上速度
    超速前行，致其所駕駛機車車頭右側撞及從對向車道之未遵
    守道路交通標線指示而違規穿越道路中心分向限制線之由黃
    沈春滿所騎乘車牌號碼KWR-521 號機車車尾右側，黃沈春滿
    因而人車倒地，並受有右側急性硬腦膜下出血、開顱、顱骨
    切除取血塊、遲發性腦挫傷出血、呼吸衰竭等傷害，雖經送
    醫救治迄今仍昏迷不醒、對外界刺激無法有意義回應，在基
    本事上須他人從旁照護，難以獨立生活，心智狀態呈現心神
    喪失，經法院為禁治產宣告，造成對黃沈春滿之身體、健康
    有重大不治之傷害。惟甲○○於肇事後即停留現場，在有偵
    查權限之人知悉肇事人之前，主動向到場處理事故員警陳明
    自己係肇事者及陳述肇事經過，而自首接受裁判。
二、案經檢察官指定被害人黃沈春滿之子乙○○為代行告訴人訴
    請臺灣彰化地方法院檢察署檢察官偵查起訴。
    理  由
壹、程序方面
    本案卷證所涵括之供述證據及非供述證據，公訴人及被告均
    同意有證據能力，亦未於言詞辯論終結前聲明異議，本院審
    酌該等供述證據及非供述證據作成時之情況，並無不適當之
    情事，應均具有證據能力，合先敘明。
貳、實體方面
一、訊據被告甲○○對於前揭時地，因其未注意車前狀況，而騎
    乘機車撞及從對向車道穿越中央雙黃線之黃沈春滿所騎乘機
    車車尾右側，黃沈春滿因而人車倒地，並受有右側急性硬腦
    膜下出血、開顱、顱骨切除取血塊、遲發性腦挫傷出血、呼
    吸衰竭等傷害，雖經送醫救治迄今仍昏迷不醒、對外界刺激
    無法有意義回應，在基本事上須他人從旁照護，難以獨立生
    活，心智狀態呈現心神喪失，經法院為禁治產宣告，造成對
    黃沈春滿健康有重大不治之傷害等情供認不諱，故對其未注
    意車前狀況而涉有過失乙節並不否認，惟否認其有超速違規
    而辯稱：當時其車速沒有很快云云。經查：
(一)、觀諸98年度偵字第359 號偵卷第21頁之案發當時路口監視器
    所攝錄之98年6 月26日下午4 時28分10秒及12秒翻拍照片（
    或見中央警察大學鑑定書所附之路口監視器攝錄車禍經過之
    翻拍照片）所示，被告機車抵達三民東街與員東路之交岔路
    東端之行人穿越道線上位置，而被害人所騎乘機車亦同時出
    現在肇事地點附近之中心分向限制線，而勘驗筆錄所示（見
    偵卷第15頁），兩地距離約30.8公尺，且被告前方並無障礙
    物，即表示被告若有注意前方，理應可避免上開事故之發生
    ，故被告坦承其未注意車前狀況等情核與事實相符。又依上
    開照片所示，28分10秒時，被告機車與被害人機車兩者距離
    約30.8公尺（業已前述），經過2 秒後，被告機車撞上被害
    人（當時被害人機車是橫向行行駛），即表示被告機車2秒
    已行駛30.8公尺以上，足見被告當時車速大約55公里以上（
    30.8公尺÷2 ×60×60＝55440 公尺，即55.44 公里），依
    道路交通事故調查報告表(一)(二)所示，該肇事路段速限每小時
    50公里，故被告辯稱：其未超速乙節，顯與上開事證不符，
    實無足採。
(二)、按汽車行駛時，駕駛人應注意車前狀況，並隨時採取必要之
    安全措施，道路交通安全規則第94條第3 項定有明文。次按
    行車速度，依速限標誌或標線之規定，無速限標誌或標線者
    ，行車時速不得超過50公里，道路交通安全規則第93條第1
    項、第第94條第3 項定有明文。查本件案發時，天候為晴天
    ，白天光線充足，柏油路面乾燥並無缺陷及障礙物、視距良
    好等情況，並無不能注意之情事，此有道路交通事故調查報
    告表(一)(二)、道路交通事故現場圖、現場照片14張及路口監視
    器所攝錄本件車禍經過之翻拍照片12張等在卷可稽，被告竟
    疏未注意上開規定致肇車禍，其有過失甚明。且本件車禍經
    送請臺灣省彰化縣區車輛行車事故鑑定委員會鑑定及送請臺
    灣省車輛行車事故覆議鑑定委員會覆議結果，亦認為：「黃
    沈春滿駕駛輕機車劃有分向限制線路左轉不當，為肇事主因
    ，甲○○駕駛重機車未注意車前狀況，為肇事次因。」，有
    臺灣省彰化縣區車輛行車事故鑑定委員會鑑定意見書及臺灣
    省車輛事故覆議鑑定委員會98年9 月29日覆議字第09862035
    78號函附卷可憑，本院又依被告聲請送中央警察大學鑑定，
    結果認定：被害人違規穿道路中心分向限制線，是肇事主因
    ，而被告違規超速及未注意車前狀況為肇事次因等情，與本
    院認定結果均相同，此有中央警察大學函及鑑定書在卷可按
    ，益徵被告對於本案車禍之發生確有過失，雖被害人黃沈春
    滿同有過失，亦無礙於被告前揭過失責任。
(三)、又被害人黃沈春滿係因本件交通事故，受有右側急性硬腦膜
    下出血、開顱、顱骨切除取血塊、遲發性腦挫傷出血、呼吸
    衰竭等傷害，雖經送醫救治迄今仍昏迷不醒、對外界刺激無
    法有意義回應，在基本事上須他人從旁照護，難以獨立生活
    ，心智狀態呈現心神喪失，經法院為禁治產宣告，造成對黃
    沈春滿健康有重大不治之傷害，此有員生醫院診斷證明書、
    光田綜合醫院診斷證明書及署立彰化醫院精神鑑定報告書（
    見本院97年度禁字第139 號卷附之鑑定書）在卷可稽，是被
    害人於本件事發前，尚能騎乘機車，惟於事發後即臥病在床
    ，因術後重創，對外界刺激無法有意義回應，出院時即生活
    均無法自己處理迄今，就其身體、健康有重大不治之傷害，
    可認定被害人經此車禍致受重傷，故本件被告過失駕車肇事
    行為與被害人受有前揭傷害結果間，具有相當因果關係。綜
    上所述，本件被告過失犯行，事證已臻明確，應予依法論科
    。
二、核被告所為，係犯刑法第284 條第1 項後段過失致重傷罪，
    起訴書雖認被告涉犯刑法第284 條第1 項前段之過失傷害罪
    嫌，然過失傷害罪嫌部分，業經實行公訴之檢察官於本院審
    理中將起訴法條更正為刑法第284 條第1 項後段過失致重傷
    罪，本院自無須再變更起訴法條。又被告肇事後留在現場，
    主動報警並於警察至肇事現場處理時，向警承認其為肇事者
    ，而向警自首並接受裁判，業據被告供明在卷，並有彰化縣
    警察局道路交通事故肇事人自首情形紀錄表在卷可憑，符合
    刑法第62條前段自首之規定，爰依法得減輕其刑。爰審酌被
    告行車未遵守交通規則而過失致人重傷之行為，雖非如故意
    行為之惡性重大，但被告對於本案車禍之發生，確實具有前
    揭過失，且告訴人所受傷害之程度非輕，迄今尚未就民事部
    分與告訴人達成和解之犯罪後態度及被告過失是肇事次因等
    一切情狀，量處如主文所示之刑，並諭知易科罰金之折算標
    準，以資懲儆。
據上論斷，應依刑事訴訟法第299 條第1 項前段，刑法第284 條
第1 項後段、第62條前段、第41條第1 項前段，刑法施行法第1
條之1 第1 項、第2 項前段，判決如主文。
本案經檢察官蕭有宏到庭執行職務。
中    華    民    國    99    年     8    月    10    日

                     刑事第六法庭    法  官   鮑慧忠
以上正本證明與原本無異。
如不服本判決應於收受判決後10日內向本院提出上訴書狀，並應
敘述具體理由；其未敘述上訴理由者，應於上訴期間屆滿後20日
內向本院補提理由書狀( 均須按他造當事人之人數附繕本) 「切
勿逕送上級法院」。
告訴人或被害人對於判決如有不服具備理由請求檢察官上訴者，
其上訴期間之計算係以檢察官收受判決正本之日期為準。
中    華    民    國    99    年    8     月    10    日
                                     書記官  林子惠
附錄本案論罪科刑法條：
中華民國刑法第284條
因過失傷害人者，處6月以下有期徒刑、拘役或5百元以下罰金，
致重傷者，處1年以下有期徒刑、拘役或5百元以下罰金。
從事業務之人，因業務上之過失傷害人者，處1年以下有期徒刑
、拘役或1千元以下罰金，致重傷者，處3年以下有期徒刑、拘役
或2千元以下罰金。

司法院資訊處製作；財團法人民間司法改革基金會備份。
